【裁判字號】    97,再,45
【裁判日期】    980122
【裁判案由】    進口貨物核定完稅價格
【裁判全文】
高雄高等行政法院判決
                                        97年度再字第45號
再 審原 告  仲乾實業社
代  表  人  甲○○
送達代收人  乙○○
訴訟代理人  黃進祥律師
            江順雄律師
            黃建雄律師
再 審被 告  財政部高雄關稅局
代  表  人  蔡秋吉局長
上列當事人間進口貨物核定完稅價格事件，再審原告對本院中華
民國97年3月18日96年度訴字第415號確定判決，提起再審之訴，
本院判決如下：
    主  文
再審之訴駁回。
再審訴訟費用由再審原告負擔。
    事實及理由
一、事實概要：
    緣再審原告委由鑫昌報關有限公司（下稱鑫昌公司）於民國
    94年1月21日至同年6月13日，向再審被告所屬中興分局報運
    進口越南產製TILE等13批（下稱系爭貨物），進口報單號碼
    ：第BD/94/P374/0609號等，原申報單價TILE（UGLAZED）60
    X30 CM CFR USD6.5/MTK等，經電腦核定以「先放後核」方
    式通關，為加速進口貨物通關，該分局依關稅法第18條第1
    項規定，准再審原告應申報之事實，先行徵稅驗放，事後再
    加審查。嗣再審被告以94年7月1日高普核字第0941010350號
    函知再審原告實施事後稽核，並於95年9月19日以95高興進
    業10補字第315號函知再審原告，依稽核報告核定單價為TIL
    E（UGLAZED）60X30 CM CFR USD8.00/MTK等，核算後除原已
    繳納之稅款外，尚應補繳稅款計新台幣（下同）255,855元
    （含進口稅費159,343元、營業稅96,261元及推廣貿易服務
    費251元）。再審原告不服，申請復查，未獲變更；提起訴
    願，亦遭決定駁回；遂提起行政訴訟，經本院96年度訴字第
    415號判決（下稱原判決）駁回再審原告之訴；再審原告不
    服，提起上訴，經最高行政法院以97年度裁字第3554號裁定
    駁回其上訴而告確定。嗣再審原告於法定期間內，以原判決
    有行政訴訟法第273條第1項第1款之再審事由，提起本件再
    審之訴。
二、再審原告之主張略以：
(一)、中央銀行外匯局所持有之匯款資料係由各銀行提供，不如各
    銀行齊全，此由「外匯支出明細表」與再審原告於另案96年
    度訴字第416號96年10月2日及96年11月23日準備狀提出之「
    進口結匯證實書」相互勾稽，「進口結匯證實書」94年5月4
    日應為3筆，「外匯支出明細表」少列1筆USD6,967.3元，94
    年5月5日應為3筆，「外匯支出明細表」少列1筆USD17,418.
    23元，可資證明。故再審原告是否有國外匯出款項，自應以
    各銀行之匯款結匯單據（即進口結匯證實書）為準，若各銀
    行有結匯單據，自可證明再審原告確有國外匯出款項。然原
    判決僅以中央銀行外匯局所持有之匯款資料為其依據，而置
    再審原告所提供之各銀行「進口結匯證實書」於不顧，遽認
    無法勾稽再審原告確有如數匯出貨款云云，顯有認定事實不
    憑證據之違反證據法則之違法。
(二)、再審原告於原審96年10月2日準備狀，將進口報單、發票（
    INVOICE）及銀行進口結匯證實書等資料予以對應整理，以
    證明再審原告進口報單上所載之貨價、發票上之金額及進口
    結匯證實書上金額相符，再審原告並未低報貨物價格。經再
    審被告核對後，於96年10月12日補充答辯狀表示，信用狀（
    即進口結匯證實書）金額與匯款金額相符之報單共26份，本
    件有6份。經查，再審被告核對符合之報單即下述6筆進口報
    單號碼：BD/94/U426/5008、BD/94/N744/0606、BD/94/P192
    /0609、BD/94/U329/8024、BD/DA/94/G947/9212、BD/DA/94
    /G770/9024。然原判決對上開再審被告核對結果有6筆報單
    相符之自認，卻自行認定無法勾稽再審原告確有如數匯出貨
    款云云，顯有認定事實不憑證據之違反證據法則之違法。
(三)、再審被告於96年10月12日補充答辯狀表示，再審原告於原審
    96年10月2日準備狀提出之資料，其中信用狀（即進口結匯
    證實書）金額與匯款金額不相符之報單共36份，本件有7份
    云云。再審原告乃於原審96年11月23日準備狀針對上開再審
    被告認為不符合之部分說明不符之原因，係因數張進口報單
    以同一信用狀號碼辦理結匯，而再審原告本件之進口報單，
    未提出其他進口報單，且贖單時並非一次還款，而是分次還
    款，致同一信用狀號碼有數張進口結匯證實書，故提出與本
    件及另案96年訴字第416號均無關之其他進口報單、發票（
    INVOICE）及進口結匯證實書等資料，以證明上開再審原告
    於96年10月2日準備狀所提出之資料，確實能夠證明再審原
    告係按進口報單上所載之貨價匯出款項，並無不符之情形。
    然原判決卻自行認定無法勾稽再審原告確有如數匯出貨款云
    云，顯有認定事實不憑證據之違反證據法則之違法。
(四)、再審被告主張，再審原告於原審所提出之文件中有載「P.I.
    （即PROFORMA INVOICE之簡稱）」，僅係類似「銷售合同」
    性質之文件，並非最終之發票，原審認定為買賣契約並無不
    合云云。惟查：在國際貿易實務上，「PROFORMA INVOICE」
    被稱為形式發票、估價發票、預期發票或試算發票，係「賣
    方」在「推銷貨物」之際，為使「買方」在「預計」進口貨
    物「價格」時之參考，「假定」交易已成立，而製成的一種
    「試算」或「估計」性質之貨運清單，其背後並無真正存在
    之貨物，亦不為付款之憑證，故與「貨物交運」時始發出之
    「普通發票」（與PROFORMA INVOICE相對而稱為「確定發票
    」），在本質大不相同。而一般實務所稱的「發票」（INVO
    ICE），即為裝運發票（SHIPPING INVOICE），係於貨物實
    際裝運後，由賣方所開據之發票，以別於假定交易成立而開
    具之「試算發票」（PROFORMA INVOICE）。以上說明，有蔡
    曉73年3月編著出版之「貿易實務辭典」第335、374頁可
    稽。足見「PROFORMA INVOICE」（試算發票）只是賣方提出
    之「要約」，並非買賣雙方合意成立之「契約」證明文件，
    可作為買賣雙方合意成立之契約證明文件應係「INVOICE」
    （發票）。原判決誤認「PROFORMA INVOICE」為買賣雙方之
    「契約」證明文件，作為其認定單價為USD3.00之依據，而
    非「INVOICE」（發票）上所載之USD2.97云云，顯有違誤。
    再審被告從未主張「PROFORMA INVOICE」係買賣契約證明文
    件，以再審被告係國家管理貨物進出口之主管機關，當然應
    該具有相關之專業知識，對於「PROFORMA INVOICE」是否係
    買賣契約證明文件，知之甚明，因此，再審被告從未於原審
    訴訟期間提出此一辯解，於茲只是順應原確定判決誤判之內
    容，引為其答辯之理由，自無足取。
(五)、再審原告於原審96年10月2日及96年11月23日準備狀曾提出
    進口報單、發票、進口結匯證實書等資料，並說明與本件有
    關之進口報單有1筆BD/94/U594/8011號，與另案96年訴字第
    416號有關之進口報單有1筆BC/94/X252/0606，與本件及另
    案均無關之進口報單有2筆BD/94/U716/8020及DA/94/F693/0
    521，以上4筆進口報單合計申報進口之總金額為USD126,263
    .84，而再審原告進口結匯證實書匯出之款項有3筆：94年5
    月6日USD48,386.86、94年5月20日USD39,029.76及94年5月
    13日USD38,707.2，合計USD126,123.82，相差USD140.02，
    為匯率差額，足見再審原告匯出之款項與申報進口之金額相
    符等情。由再審原告於原審96年10月2日及96年11月23日準
    備狀提出之進口報單、發票、進口結匯證實書等資料，可以
    證明進口報單所載之金額與發票相符，然原判決卻自行認無
    法勾稽再審原告確有如數匯出貨款云云，顯有認定事實不憑
    證據之違反證據法則之違法。
(六)、再審原告於申請復查及起訴時，在進口報單BD/94/U225/802
    9號後所檢附與進口報單BD/94/U139/8002相同之進口結匯證
    實書，係屬誤附，再審原告已於原審96年10月2日及96年11
    月23日準備狀提出進口報單、發票、進口結匯證實書等資料
    予以說明。然原判決卻仍依據再審原告先前提出之錯誤資料
    認定無法勾稽再審原告確有如數匯出進口報單號碼BD/94/U2
    25/8029號及BD/DA/94/G770/9204號之貨款云云，顯有認定
    事實不憑證據之違反證據法則之違法。
(七)、再審被告主張再審原告於原審所提出之資料均係95年8月21
    日實施事後稽核結案前已存在，但於原審訴訟期間始提出，
    顯不符常理，且違反關稅法第13條第2項之協力義務，故無
    證據力云云。惟查：再審原告於原審訴訟期間所提出之進口
    報單、發票、進口結匯證實書等3項證據資料，均係再審原
    告於本件申報進口、再審被告執行事後稽核及再審原告申請
    復查時即已經提出之證據資料，並非於原審訴訟期間始提出
    ，再審原告只是於原審訴訟期間再次重覆提出而已。再審被
    告怠於了解，遽以再審原告係於原審訴訟期間始提出上開資
    料作為答辯之理由，顯屬無稽。
(八)、再審被告主張，其於原審96年10月12日補充答辯狀自承本件
    信用狀金額與匯款金額相符之報單有6批，乃係其未經相關
    查證之結果，不足以認定再審原告申報之價格為真實云云。
    惟查：再審被告既然敢於原審提出答辯狀自認本件有6批報
    單之信用狀金額與匯款金額相符，一定是經過相關查證之結
    果，否則，再審被告之相關人員何以敢於提給行政法院之答
    辯狀自認，於茲辯稱其於原審之自認係未經相關查證之結果
    云云，豈非昭告其答辯狀之內容都是不實。然原確定判決對
    再審被告之自認何以認為並不實在，並未依其職權予以調查
    ，亦未說明其理由，自有違誤。再審被告之答辯完全係順應
    原確定判決誤判之內容所為，自無理由。
(九)、再審被告主張，由再審原告所提出之進口報單、發票、進口
    結匯證實書等3項證據資料，無法證實申報之價格即為交易
    之價格，且與海關查得之合理價格有明顯差距云云。惟查：
    再審原告已於原審提出書狀及明細表與相關資料詳細說明比
    對，申報進口之價格與實際交易價格完全相符，再審被告辯
    稱再審原告無法證明云云，但卻不提出再審原告比對之結果
    究竟何以不符，只是空言辯稱不符，自無理由。又海關所查
    得之價格係將其他進口商申報之價格加以平均而來，但每一
    家進口商進口之數量不同，大量進口者議價能力一定比小量
    進口者強，而且，不同之進口時間，不同之進口來源（含廠
    商及國家地區），也會影響進口價格。因此，再審被告辯稱
    再審原告申報之價格與海關查得之價格有明顯差距云云，並
    無足取等情，並聲明求為判決：(一)鈞院96年度訴字第415號
    確定判決廢棄。(二)訴願決定、復查決定及原處分均撤銷。
三、再審被告則以：
(一)、按「海關於進出口貨物放行之翌日起6個月內通知實施事後
    稽核者，得於進出口貨物放行之翌日起2年內，對納稅義務
    人、貨物輸出人或其關係人實施之。依事後稽核結果，如有
    應退、應補稅款者，應自貨物放行之翌日起3年內為之。」
    「為加速進口貨物通關，海關得按納稅義務人應申報之事項
    ，先行徵稅驗放，事後再加審查；該進口貨物除其納稅義務
    人或關係人業經海關通知依第13條規定實施事後稽核者外，
    如有應退、應補稅款者，應於貨物放行之翌日起6個月內，
    通知納稅義務人，逾期視為業經核定。」「從價課徵關稅之
    進口貨物，其完稅價格以該進口貨物之交易價格為計算根據
    。」、「前項交易價格，指進口貨物由輸出國銷售至中華民
    國實付或應付之價格。」「海關對納稅義務人提出之交易文
    件或其內容之真實性或正確性存疑，納稅義務人未提出說明
    或提出說明後，海關仍有合理懷疑者，視為無法按本條規定
    核估其完稅價格。」「進口貨物之完稅價格，未能依第29條
    規定核定者，海關得按該貨物出口時或出口前、後銷售至中
    華民國之同樣貨物之交易價格核定之。」「進口貨物之完稅
    價格，未能依第29條及前條規定核定者，海關得按該貨物出
    口時或出口前、後銷售至中華民國之類似貨物之交易價格核
    定之。」「進口貨物之完稅價格，未能依第29條、第31條及
    前條規定核定者，海關得按國內銷售價格核定之。」「進口
    貨物之完稅價格，未能依第29條、第31條、第32條及前條規
    定核定者，海關得按計算價格核定之。」及「進口貨物之完
    稅價格，未能依第29條、第31條、第32條、第33條及前條規
    定核定者，海關得依據查得之資料，以合理方法核定之。」
    分別為關稅法第13條第1項、第18條第1項、第29條第1項、
    第2項、第5項、第31條第1項前段、第32條第1項前段、第33
    條第1項、第34條第1項及第35條第1項所明定。本件再審被
    告實施事後稽核後，依上開規定核定系爭貨物價格增估補稅
    ，於法洵無不合。
(二)、查再審原告於原審提出96年10月2日、同年11月23日、同年
    12月3日準備狀等資料，均屬本件實施事後稽核結案（95年8
    月21日）前即已存在之資料，上開文件倘若具證據力，再審
    原告理當於事後稽核期間或復查、訴願期間就應提出，絕無
    可能迄至本件進入行政訴訟階段始提出該文件以為爭辯，再
    審原告之行為顯不符常理。又因上開文件早即存在，再審原
    告於再審被告執行事後稽核查核期間卻隱匿未提該文件，顯
    然有違關稅法第13條第2項盡協力義務之規定，再審原告因
    而遭受稅法上之不利益後果，並未違反租稅法定主義。是再
    審原告以準備狀之附件資料對系爭完稅價格爭執，已失其證
    據力。第查再審原告提供再審被告或財政部參核之相關交易
    價格文件（再審被告96年12月11日補充答辯狀有關進口報單
    BD/94/U594/8011部分）載有P.I.（即PROFORMA INVOICE之
    簡稱）係合約書，又據電腦網路查得「PROFORMA INVOICE」
    並非最終發票，僅是類似「銷售合同」性質的文件，原審認
    定PROFORMA INVOICE為買賣契約，應無不合。另即使再審被
    告於96年10月12日補充答辯狀所稱信用狀金額與匯款金額相
    符之本件報單有6批：BD/94/U426/5008、BD/94/N744/0606
    、BD/94/P192/0609、BD/94/U329/8024、BD/DA/94/G947/92
    12、BD/DA/94/G770/9204，惟其未經相關查證，尚無足夠理
    由認定原申報之價格為真實。再查本件於94年7月27日開始
    實施事後稽核，96年3月23日財政部訴願決定訴願駁回，該
    期間長達20個月，再審原告所提供予再審被告或財政部參核
    之相關交易價格資料，並無法明確證實本件進口報單內申報
    之交易價格確與實際付款金額相符。末查本件貨物原申報之
    價格，無論依中央銀行外匯局所提供之再審原告匯款資料或
    再審原告提出供再審被告審核之L/C付款明細表加以比對，
    均無法證實其為交易價格，且該申報價格與海關查得之合理
    價格有明顯差距，再審原告又未能對其提出合理解釋，自不
    能依關稅法第29條之規定，以其為進口貨物之交易價格。次
    按海關電腦價格檔中查無系案貨物出口時或出口前、後銷售
    至中華民國之同樣貨物或類似貨物之交易價格，亦無同法第
    31條及第32條規定之價格可資適用。又按再審原告提供之發
    票資料並不能確認最大銷售數量之單位價格，且再審原告未
    提供進口後所發生之運費等相關費用資料，無法依同法第33
    條規定以國內銷售價格核估其完稅價格。末按再審原告迄未
    提出生產該進口貨物之成本及費用等相關資料供核，依法亦
    不能按同法第34條規定之計算價格核算其完稅價格，因來貨
    完稅價格未能依關稅法第29條、第31條、第32條、第33條及
    第34條之規定核定，從而再審被告依據查得之資料，以合理
    方法核定本件貨物價格，於法並無不合。
(三)、又再審原告提起本件再審之訴，揆其所持理由，僅係一再重
    複前救濟程序之主張，況原判決已就該部分予以一一論駁在
    案，實無再審原告所指有行政訴訟法第273條所定各款情形
    ，其提起再審之訴，顯不合法等語資為抗辯，並聲明求為判
    決駁回再審原告之訴。
四、兩造之爭點為原判決有無行政訴訟法第273條第1項第1款之
    再審事由？經查：
(一)、按行政訴訟法第273條第1項第1款規定：「有左列各款情形
    之一者，得以再審之訴對於確定終局判決聲明不服。但當事
    人已依上訴主張其事由或知其事由而不為主張者，不在此限
    ：一、適用法規顯有錯誤者。．．．」此之適用法規顯有錯
    誤，係指原判決所適用之法規與該案應適用之現行法規相違
    背，或與解釋判例有所牴觸者而言。至於事實之認定或法律
    上見解之歧異，再審原告對之縱有爭執，要難謂為適用法規
    顯有錯誤（最高行政法院62年度判字第610號判例參照）。
(二)、次按再審程序旨在補上訴制度之窮，具有補充性，如當事人
    已依上訴主張其事由或知其事由而不為主張者，即不得提起
    再審之訴，此觀前引行政訴訟法第273條第1項但書之規定甚
    明。另查，再審原告主張原判決有行政訴訟法第273條第1項
    第1款之再審事由無非以：(一)原判決僅以中央銀行外匯局持
    有匯款資料為依據，未說明何以不採再審原告提出之各銀行
    進口結匯證實書；(二)對於再審原告96年10月2日及96年11月2
    3日提出之準備書狀之說明及資料，原判決未說明理由而不
    採信；(三)原判決誤認「PROFORMA INVOICE」為買賣雙方契約
    證明文件，以此作為認定單價依據，而不採發票所載金額，
    有違證據法則云云，為其論據。惟查，再審原告上開主張均
    經其於不服原判決提起上訴時曾加以主張，並經最高行政法
    院以97年度裁字第3554號裁定駁回其上訴確定。是再審原告
    復執同一事由對原判決提起本件再審之訴，依行政訴訟法第
    273條第1項但書規定，即非合法。
(三)、再者，原判決係以中央銀行外匯局所提供之「再審原告及其
    負責人、合夥人自94年月1月至同年9月止外匯支出紀錄」顯
    示，94年1月至同年9月止再審原告代表人甲○○及合夥人周
    鵬遠、魏郁真均無匯出紀錄，再審原告雖有匯出紀錄，但再
    審原告之「外匯支出明細表」及「匯往國外受款人交易資料
    明細」等匯款資料，與本件13件進口報單之貨價及系爭貨物
    出賣人開具給再審原告之發票（INVOICE）金額不能勾稽，
    顯示本件再審原告匯往越南之貨款，非按每件進口報單及發
    票之總貨價逐筆匯出，致使不能以前揭資料確認再審原告所
    匯之貨款，與進口報單或上揭發票所載金額是否相符。又再
    審原告所製作之銀行L/C付款明細表所記載之匯款金額，雖
    與本件出賣人所開立之發票上金額，乘以國外出口日期之外
    幣匯率後之數額相符，但仍不能與上揭再審原告之「外匯支
    出明細表」及「匯往國外受款人交易資料明細」等匯款資料
    ，相互勾稽，以確認再審原告有如數匯出上揭銀行L/C付款
    明細表所記載之匯款金額。參以本件進口報單號碼：BD/94/
    U594/8011之貨物TILE 25X33 CM發票記載之單價為USD2.97
    ，買賣契約（PROFORMA INVOICE）所載之金額僅為USD3.00
    ，而該件進口結匯證實書所匯出之金額，與該件契約總金額
    不符。進口報單號碼：BD/94/N744/0606之契約總金額為USD
    209,338.58，惟據該件所附之台北國際商業銀行進口結匯證
    實書所載，再審原告僅匯出USD192,080.55之貨款。進口報
    單號碼：BD/DA/94/G325/9058之契約總金額為USD185,991.
    12，據該件所附之台北國際商業銀行進口結匯證實書再審原
    告亦僅匯出USD82,482.13之貨款。進口報單號碼：BD/94/U3
    29/8024之貨物TILE 20X20 CM發票記載數量為1,050BOX，買
    賣契約卻僅記288BOX，二者不符。又該件台北國際商業銀行
    94年5月23日進口結匯證實書所載之匯款金額USD42,459.36
    ，亦與該件契約書所載總金額不符。另進口報單號碼：BD/
    94/U139/8002之台南區中小企業銀行之進口結匯證實書所載
    外匯金額與該件契約金額不能勾稽。進口報單號碼：BD/94/
    U225/8029據再審原告所製之銀行L/C付款明細表所載，該筆
    交易係電匯付款（T/T），再審原告卻以與進口報單號碼：
    BD/94/U139/8002相同之台南區中小企業銀行之進口結匯證
    實書來證明其匯款，且該筆交易金額與上揭再審原告匯往國
    外受款人交易資料明細不能勾稽。而進口報單號碼：BD/94/
    N578/0609與BD/DA/94/G770/9204之匯款金額與契約金額均
    不能勾稽，且進口報單號碼：BD/DA/94/G770/9204之第一銀
    行進口結匯證實書亦與進口報單號碼：BD/DA/94/G770/9205
    相同。復參再審被告所提出之貨價卡號明細價格資料清表及
    2003年至2004年生產地瓷磚價格訪查參考表所示，與系爭貨
    物相同時期與規格之貨價，再審原告於進口報單所申報之貨
    價明顯偏低，而認再審原告所提出之銀行L/C付款明細表、
    進口報單、銀行信用狀水單、裝櫃明細、發票及進口結匯單
    等其內容之正確性，非無疑義，揆諸關稅法第29條第5項之
    規定，海關並非需證明進口人提出之交易文件確屬虛偽不實
    之程度，始得加以調整，而是海關基於專業之審查，並由進
    口人負相當之協力義務後，海關仍具合理懷疑時，即可依據
    關稅法第29條以下規定另行核定其完稅價格。則本件既經再
    審被告以95年7月18日高普核字第0951012803號函請再審原
    告陳述意見，惟再審原告提出說明後，再審被告仍認有合理
    懷疑，認再審原告提出之交易文件所載交易價格不實，依關
    稅法第29條第5項之規定，應視為無法按該條規定核估其完
    稅價格，則再審被告認定系爭貨物無法依關稅法第29條第1
    項規定核估其完稅價格，即屬有據。而本件又無法按關稅法
    第31條或第32條規定核估，亦查無同法第33條及第34條規定
    相關資料可資引用，則再審被告依關稅法第35條規定之原則
    ，依據查得之資料據以核估完稅價格，自無違誤等情，已經
    原判決論斷甚明。核原判決所適用之法規與該案應適用之法
    規並無違背，或與解釋判例有所牴觸。是再審原告復執同一
    事由對原判決提起本件再審之訴，主張原判決有行政訴訟法
    第273條第1項第1款之再審事由云云，核為其法律見解之歧
    異，要難謂原判決適用法規錯誤，即與行政訴訟法第273條
    第1項第1款之再審事由不符，並無可採。
(四)、綜上所述，再審原告之主張並無可採，其依行政訴訟法第27
    3條第1項第1款規定，提起再審之訴，為顯無理由，爰不經
    言詞辯論，逕以判決駁回之。
五、據上論結，本件再審之訴為顯無理由，依行政訴訟法第278
    條第2項、第281條、第98條第1項前段，判決如主文。
中    華    民    國    98    年    1    月    22    日
            高雄高等行政法院第二庭
                        審判長法官  江  幸  垠
                              法官  簡  慧  娟
                              法官  戴  見  草
以上正本係照原本作成。
如不服本判決，應於判決送達後20日內向本院提出上訴書狀，其
未表明上訴理由者，應於提起上訴後20日內向本院提出上訴理由
書（須按對造人數附繕本）；如於本判決宣示或公告後送達前提
起上訴者，應於判決送達後20日內補提上訴理由書（須附繕本）
。未表明上訴理由者，逕以裁定駁回。
中    華    民    國    98    年    1    月    22    日
                            書記官  李  昱


司法院資訊處製作；財團法人民間司法改革基金會備份。
